【裁判字號】    97,重訴,4
【裁判日期】    970604
【裁判案由】    殺人等
【裁判全文】
臺灣雲林地方法院刑事判決               97年度重訴字第4號
公  訴  人  臺灣雲林地方法院檢察署檢察官
被      告  甲○○
                    現於臺灣雲林第二監獄執行中
選任辯護人  李建忠律師
被      告  乙○○
上列被告因殺人等案件，經檢察官提起公訴（96年度偵字第6122號）
，本院判決如下：
    主  文
甲○○所犯罪名、處罰及定應執行刑如下：
(一)未經許可持有可發射子彈具有殺傷力之改造手槍，累犯，處有
  期徒刑年肆月，併科罰金新臺幣伍萬元，罰金如易服勞役，
  以新臺幣壹仟元折算壹日；扣案之仿ＢＥＲＥＴＴＡ廠九二Ｆ
  Ｓ半自動手槍換裝土造金屬管而製造之改造手槍壹枝（含彈匣
  壹個，槍枝管制編號：000000000號）、制式子彈
  顆均沒收。
(二)未經許可持有可發射子彈具有殺傷力之改造手槍，累犯，處有
  期徒刑年肆月，併科罰金新臺幣伍萬元，罰金如易服勞役，
  以新臺幣壹仟元折算壹日；扣案之仿ＢＥＲＥＴＴＡ廠九二Ｆ
  Ｓ半自動手槍換裝土造金屬管而製造之改造手槍壹枝（含彈匣
  壹個，槍枝管制編號：000000000號）、制式子彈
  顆均沒收。
(三)竊盜，累犯，處有期徒刑月。
(四)殺人，累犯，處有期徒刑拾伍年，褫奪公權捌年，扣案之仿Ｂ
  ＥＲＥＴＴＡ廠九二ＦＳ半自動手槍換裝土造金屬管而製造之
  改造手槍貳枝（含彈匣貳個，槍枝管制編號：0000000
  00號、000000000號）、制式子彈陸顆均沒收。
(五)共同遺棄屍體，累犯，處有期徒刑捌月。
(六)應執行有期徒刑貳拾年，併科罰金新臺幣拾萬元，罰金如易服
  勞役，以新臺幣壹仟元折算壹日，褫奪公權捌年；扣案之之仿
  ＢＥＲＥＴＴＡ廠九二ＦＳ半自動手槍換裝土造金屬管而製造
  之改造手槍貳枝（含彈匣貳個，槍枝管制編號：000000
  000號、000000000號）、制式子彈陸顆均沒收。
乙○○湮滅關係他人刑事被告案件之證據，累犯，處有期徒刑肆
月；又共同遺棄屍體，累犯，處有期徒刑捌月。應執行有期徒刑
拾月。
    事  實
一、甲○○前有多次毒品前科，其最近一次因施用毒品案件，經
    本院於民國93年6 月11日，以93年度訴字第71號判處有期徒
    刑10月確定，甫於94年5 月14日縮刑期滿執行完畢。另乙○
    ○前曾因施用第一級、第二級毒品案件，經台灣嘉義地方法
    院以94年度訴字第661 號判處有期徒刑6 月、3 月，並定應
    執行刑有期徒刑8 月確定，甫於95年8 月17日易科罰金執行
    完畢。
二、緣甲○○與林政武係臺灣雲林第二監獄服刑時之獄友，李永
    裕與甲○○係自幼熟識之同村友人，甲○○並介紹李永裕幫
    忙林政武開車辦事。甲○○明知可發射子彈具有殺傷力之改
    造手槍及子彈，屬於槍砲彈藥刀械管制條例列管之物品，未
    經許可不得持有，詎猶基於持有具有殺傷力之改造手槍及子
    彈之犯意，自96年9 月間某日起，先於附表一編號１、２所
    示之時間、地點，由林政武提供而持有如附表一編號１、２
    所示之改造手槍、制式子彈。復另行起意，於96年11月15日
    晚間20時許，甲○○持上開附表一編號１、２所示槍、彈射
    殺林政武1 槍後（殺人部分詳後敘述），甲○○自林政武身
    上取得已裝填子彈如附表一編號３、４之改造手槍（同時取
    得如附表二所示無法證明有殺傷力之子彈3 顆、1 顆），再
    持以射殺林政武1 槍後（殺人部分詳後敘述），即繼續持有
    之。
三、甲○○另意圖為自己不法之所有，於96年11月14日，在雲林
    縣二崙鄉油車村山子門1 號之3 前，徒手竊取莊鎮菁所有交
    由丁○○使用中，停放在上址門前之車號SN－2510號自小客
    車車牌2 面，得手後並將竊得上開車牌2 面裝置在林政武竊
    得之車號4335－JZ號贓車上。
四、林政武因為甲○○介紹幫其辦事之李永裕做事不可靠，而多
    次向甲○○抱怨。嗣甲○○、林政武及李永裕等3 人因缺錢
    購買毒品乃共組強盜集團，其等3 人共同謀議於96年10月30
    日，先由李永裕撥打電話以欲向翁文和購買毒品為由，將翁
    文和約出見面，翁文和騎乘機車依約於同日晚間21時許，前
    往雲林縣褒忠鄉○○村○○路171 號前道路（褒忠郵局對面
    ），欲與其等3 人交易毒品，惟交易過程遭翁文和查覺有異
    ，甲○○遂自駕駛座後方乘客座下車，並持附表一編號１所
    示之改造手槍（內有制式子彈7 顆）朝翁文和右後腰部位射
    擊1 發，子彈貫穿肚臍附近射出，致翁文和受有腹壁槍傷之
    傷害。之後，翁文和迅即加油逃離現場（上開甲○○、林政
    武、李永裕等人涉犯之持槍強盜等案件，檢察官另案偵查中
    ）。事後，林政武認為未搶得毒品係因李永裕辦事不力，要
    李永裕自己一人扛下責任，並要求李永裕須拿出新臺幣（下
    同）1 萬元購買1 枝手槍，於東窗事發後持槍向警方投案，
    否則就要殺害李永裕全家。李永裕因無法湊出1 萬元交給林
    政武而逃離雲林縣。嗣因林政武多次前往李永裕家中未遇李
    永裕，又聽說李永裕曾前往褒忠分駐所密報其等3 人之上開
    強盜犯行，而對李永裕及其家人萌生殺意，多次向甲○○表
    示：若再找不到李永裕就要打死李永裕之父母親。甲○○與
    林政武2 人曾多次為李永裕個人之事，是否需要打死李永裕
    之父母一事發生爭執。
五、96年11月15日下午15時許，甲○○及林政武駕駛上開竊得之
    車號SN－2510號贓車前往友人乙○○住處，央請乙○○幫忙
    安排其2 人之住處。甲○○、林政武及乙○○3 人遂駕駛上
    開贓車於林政武找其兄戊○○借錢後，由乙○○載其2 人前
    往雲林縣二崙鄉庄西村公館74號不知情之曹雙喜家中借宿。
    同日晚上20時許，林政武決定要去打死李永裕之父母，而要
    求不知情之乙○○駕駛上開贓車搭載甲○○（坐右前座）及
    林政武（坐右後座），3 人遂由曹雙喜家中出發前往李永裕
    及其父母親之住處。途中林政武與甲○○2 人又因是否槍殺
    李永裕之父母一事發生爭執，甲○○竟萌生殺人之犯意，在
    雲林縣二崙鄉○○○道路上，趁林政武不注意時，移坐至後
    座中央處，自後座持附表一編號１所示之改造手槍，先朝坐
    在右前座之林政武後腦（左後枕部，左外耳道後12公分，上
    1 公分處）近距離射擊1 發後，乙○○因被甲○○突然射殺
    林政武之舉動嚇到而隨即將車煞停路旁並下車，甲○○於下
    車後見林政武身體仍有抽動之生命跡象，遂自左前座處進入
    車內取得林政武攜帶如附表一編號３所示之改造手槍後，持
    該手槍接續朝林政武左太陽穴（左外耳道上6 公分、前3 公
    分處）處再補射1 發，造成林政武因頭部2 次鎗傷，導致入
    口周邊帽狀腱膜出血，左顱骨長7 公分之線性骨折，造成中
    樞神經損傷死亡。
六、事後，甲○○、乙○○2 人見林政武已無生命跡象，因恐事
    跡敗露並為圖滅跡，乙○○並恐遭受牽連，遂共同基於遺棄
    屍體之犯意聯絡，乙○○並另基於湮滅證據之犯意，於同日
    晚間，甲○○、乙○○2 人先擦拭車內多處2 人遺留之指紋
    後（但仍遺留乙○○左環指即俗稱無名指指紋1 枚漏未擦拭
    ），由乙○○駕駛車號SN－2510號贓車，搭載甲○○共同將
    林政武之屍體載至雲林縣西螺鎮○○里○○段濁水溪河床棄
    置後，甲○○攜帶附表一、二所示之槍、彈與乙○○2 人共
    同徒步前往西螺休息站搭車北上逃亡。嗣於同年月16日下午
    5 時20分許，陳木炎在雲林縣西螺鎮大新里往濁水溪方向之
    萬枝砂石廠東方500 公尺處，發現林政武陳屍於停放在上址
    之車號SN－2510號自小客車內後，轉知陳金春報警處理。
七、96年11月20日，甲○○獨自攜帶附表一、二所示之槍、彈返
    回雲林縣，並前往雲林縣褒忠鄉潮厝村10鄰王厝9 號其友人
    張國華家中借宿。張國華因雲林縣警察局西螺分局崙背分駐
    所警員林學松、王作成2 人曾於前一日 (19日)， 請張某提
    供及協尋甲○○之現時所在處，張國華遂於同年月21日，趁
    甲○○於張某上開住處睡覺之際，將甲○○隨身攜帶之上開
    槍、彈，攜往崙背分駐所報案，途中並因誤觸擊發3 槍（擊
    發如附表二編號１所示子彈，此部分子彈無證據證明有殺傷
    力）。嗣經警接獲張國華通知後，前往張某住處，於同日16
    時20分許，當場查獲甲○○，並扣得附表一編號１、３所示
    改造手槍，制式子彈各5 顆，不具殺傷力非制式子彈1 顆（
    附表二編號２）。另因乙○○於上開自用小客車內遺留左環
    指指紋1 枚，經採證送內政部警政署刑事警察局鑑定，96年
    11月20日鑑定比對出該枚指紋與該局檔存乙○○指紋卡左環
    指指紋相符，並於同日（20日）電話聯繫雲林縣警察局西螺
    分局鑑識課，已發覺乙○○涉案後，乙○○始於95年11月21
    日14時25分許，至雲林縣警察局西螺分局表示自首投案（不
    構成自首要件）。
八、案經臺灣雲林地方法院檢察署檢察官據報相驗後自動檢舉，
    及指揮內政部警政署刑事警察局偵三隊、雲林縣警察局刑警
    大隊及西螺分局查處移送偵辦。
    理  由
甲、證據能力部分：
    按被告以外之人於審判外之陳述，雖不符前4 條之規定，而
    經當事人於審判程序同意作為證據，法院審酌該言詞陳述或
    書面陳述作成時之情況，認為適當者，亦得為證據，刑事訴
    訟法第159 條之5 第1 項定有明文。經查，被告甲○○、乙
    ○○與辯護人及檢察官就本判決所引用被告以外之人於審判
    外之陳述，於審判程序均同意作為證據，且本院審酌此等證
    據資料作成或取得之狀況，均無非法或不當取證之情事，亦
    無顯不可信之情況，故認為適當而均得作為證據。是前開證
    據，依刑事訴訟法第159 條之5 之規定，均具有證據能力，
    先此敘明。
乙、實體部分：
一、被告甲○○部分：
(一)、上開犯罪事實（含事實二、三、五、六），訊據被告甲○○
    於偵審中坦白承認，核與下列證據相符：
１、先後二次持有槍彈部分：
(1)、有如附表一所示改造手槍、子彈扣案可證，且扣案手槍、子
    彈經送鑑定結果，送鑑手槍2 枝（槍枝管制編號：00000000
    00、0000000000），認係改造手槍，由仿BERETTA 廠92FS型
    半自動手槍製造之槍枝，換裝土造金屬槍管而成，擊發功能
    正常，可供擊發適用子彈使用，認均具殺傷力；另送鑑子彈
    11顆，其中5 顆（與後開5 顆子彈色澤不同），認均係口徑
    9mm （9x21）制式子彈，採樣2 顆試射，均可擊發，認具殺
    傷力，其他5 顆，認均係口徑9mm 制式子彈，採樣2 顆試射
    ，均可擊發，認具殺傷力，另1 顆，認係非制式子彈，由金
    屬彈殼組合直徑9.0mm 金屬彈頭而成，雖可擊發，惟發射動
    能不足，認不具殺傷力各節，有內政部警政署刑事警察局96
    年12月12日刑鑑字第0960178343號槍彈鑑定書（見6122號偵
    卷第141 至第147 頁）。而且，槍彈鑑定書照片編號五、六
    所示槍枝（槍枝管制編號0000000000，見同上卷第144 頁）
    ，係林政武於96年9 月間，在雲林縣崙背鄉林政武租屋處，
    由林政武交給被告甲○○，至於槍彈鑑定書照片編號一、二
    所示槍枝（槍枝管制編號0000000000，見同上卷第144 頁）
    ，係被告甲○○於96年11月15日槍殺林政武後，被告甲○○
    始持有等情，並據被告甲○○在偵查中供述甚詳（見同上卷
    第153 、154 頁）。
(2)、被告甲○○於96年10月30日晚間21時許，在雲林縣褒忠鄉○
    ○村○○路171 號前道路（褒忠郵局對面），持附表一編號
    １所示之改造手槍（內有制式子彈7 顆）朝翁文和右後腰部
    位射擊1 發，子彈貫穿肚臍附近射出，致翁文和受有腹壁槍
    傷之傷害乙情，已據翁文和在96年11月21日警詢、偵訊陳述
    並指認甚明（見同上卷第29頁背面、30、93、94、97、106
    、107 頁），並有中國醫藥大學北港附設醫院診斷證明書1
    紙在卷（見本院卷第65頁）。另，被告甲○○持如附表一編
    號１、３所示改造手槍，分別槍擊林政武1 槍，造成林政武
    死亡（殺人部分詳後理由欄乙、一、(一)、３部分論述），則
    如附表一編號１所示改造手槍，用以射傷翁文和、射殺林政
    武死亡之制式子彈各1 顆，及如附表一編號３所示改造手槍
    用以射殺林政武死亡之制式子彈1 顆，既已造成或傷或死之
    客觀結果，雖未扣案鑑定，仍應認有殺傷力。
(3)、此外，並有證人張國華於96年11月21日警詢、96年11月22日
    偵訊之證述可資佐證（見警詢卷第18至第21頁、6122號偵卷
    第32、33頁）。而96年11月15日，證人張國華將被告甲○○
    當時攜帶之槍彈攜往崙背分駐所報案途中，因誤觸擊發3 槍
    ，然此3 顆子彈未扣案鑑定，且未槍擊人身造成傷害，尚難
    認定有殺傷力。至於，張國華攜帶至崙背分駐所11顆子彈中
    ，其中1 顆經鑑定認係非制式子彈，雖可擊發，惟發射動能
    不足，認不具殺傷力乙節，前已敘明。故被告甲○○所攜帶
    之子彈中，其中4 顆本院認定無殺傷力。
２、竊盜部分：
    此部分犯罪事實，另有證人丁○○於96年11月14日警詢之指
    證（見6122號偵卷第119 、120 頁），及車號查詢汽車車籍
    1 紙在卷可稽（見同上卷第128 頁）。
３、殺人部分：
(1)、有目睹被告甲○○槍殺林政武之證人乙○○於警詢、偵訊中
    之證述、指認（見警詢卷第10、11、34頁，6122號偵卷第26
    、27頁）、發現林政武屍體在可疑自用小客車內之證人陳春
    金、陳木炎在警詢之證述（見警詢卷第25至28頁），及現場
    照片14張（見同上警詢卷第35至41頁）、被害人林政武相驗
    照片20張（見相驗卷第11至20頁）、勘驗筆錄、相驗屍體證
    明書、解剖鑑定報告、內政部警政署刑事警察局96年11月26
    日刑紋字第0960176122號鑑驗書（在SN－2510號贓車採取之
    指紋，核與同案被告即證人乙○○在內政部警政署刑事警察
    局檔存乙○○指紋卡左環指指紋相符）、內政部警政署刑事
    警察局96年12月12日刑鑑字第096017 8343 號槍彈鑑定書各
    1 份附卷可稽（見相驗卷第22、32、48至55頁、6122號偵卷
    第77、141 至第147 頁），及如附表一編號１至４所示改造
    手槍、制式子彈扣案為憑。
(2)、被害人林政武經解剖發現：「死者頭部有二處鎗傷出入口，
    分述如下：
    鎗傷一：位於左外耳道上6 公分，前3 公分，入口之直徑0.
            8 公分周邊圍繞有4 乘3.8 公分之火藥刺青，彈道
            向內於頭骨形成4 乘1 公分之外小、內大之穿通口
            ，經過右岩骨脊和蝶鞍部交界處轉向後腦，於左腦
            中找到子彈之鉛心，最後於左外耳道後11公分、上
            1 公分處找到一銅質子彈包衣，綜觀整個彈頭為由
            左向右，轉向後，略為朝下。
    鎗傷二：位於左後枕部，左外耳道後12公分，上1 公分處之
            0.8 公分入口，彈道於頭骨形成外側3 乘2 公分，
            內側4 乘3 公分之入口，進入左後枕葉，並於此找
            到一顆銅皮鉛心之子彈。且於入口之頭骨內板找到
            『鎗傷一』之銅質包衣。
    除上述之傷害外，伴有出入口周邊帽狀腱膜出血，（『鎗傷
    一』較不明顯）及左顱骨長7 公分之線性骨折。死亡經過研
    判：造成死者之死亡原因為頭部鎗傷造成中樞神經損傷死亡
    。死亡方式為他殺，頭部二次鎗傷，依其出血之明顯與否和
    彈道之走向和彈殼沉著位置判斷，其鎗傷形成之次序應為『
    鎗傷二』先，『鎗傷一』後。其中依火藥刺青有無，則可判
    斷『鎗傷一』為近距離鎗傷，『鎗傷二』為遠距離鎗傷。」
    有法務部法醫研究所97年2 月27日法醫理字第0960005443號
    函暨法醫所96醫鑑字第0961101835號解剖報告書及鑑定報告
    書各乙份（見相驗卷第47頁至第55頁）。核與被告甲○○供
    承：先朝林政武後腦開1 槍，之後，再朝林政武頭部太陽穴
    再開1 槍等語吻合，益見被告甲○○自白槍殺林政武等語，
    與事實相符。
４、遺棄屍體部分：
    有共同遺棄林政武屍體證人乙○○於警詢、偵訊中之證述（
    見警詢卷第11頁，6122號偵卷第27頁）、發現林政武屍體在
    可疑自用小客車內之證人陳春金、陳木炎在警詢之證述（見
    0000000000號警卷第25至28頁），及現場照片14張（見警詢
    卷第35至41頁）、被害人林政武相驗照片20張（見相驗卷第
    11至20頁）、勘驗筆錄、相驗屍體證明書、內政部警政署刑
    事警察局96年11月26日刑紋字第0960176122號鑑驗書（在SN
    －2510號贓車採取之指紋，核與同案被告即證人乙○○在內
    政部警政署刑事警察局檔存乙○○指紋卡左環指指紋相符）
    各1 份附卷可稽（見相驗卷第22、32，6122號偵卷第77頁）
    ，依上開指紋鑑定結果，可知本件殺人案發及遺棄屍體之際
    ，同案被告乙○○確在案發現場，其陳證與被告甲○○共同
    遺棄屍體等語，應可採信。是被告甲○○此部分自白與事實
    相符，應堪採信。
(二)、綜上，被告甲○○自白與上開證據相符，堪信屬實，其犯罪
    事證明確，應依法論科。
二、被告乙○○部分：
    訊據被告乙○○固不否認於被告甲○○槍殺林政武後，有與
    被告甲○○共同擦拭車內指紋，並由伊駕車，搭載甲○○共
    同將林政武之屍體載至西螺鎮濁水溪河床棄置之事實，惟矢
    口否認有湮滅證據及遺棄屍體之犯意，辯稱：被告甲○○槍
    殺林政武後，持槍指向伊，逼迫伊駕車及擦拭車內指紋云云
    。然查：
(一)、被告乙○○在林政武被槍殺後，確有與被告甲○○共同擦拭
    車內指紋以湮滅罪證，並載運林政武至雲林縣西螺鎮濁水溪
    河床棄置乙事，有同案被告甲○○供述（見警詢卷第3 頁、
    同上偵查卷第23頁、本院卷第71頁背面、72頁）、發現林政
    武屍體在可疑自用小客車內之證人陳春金、陳木炎在警詢之
    證述（見警詢卷第25至28頁），及現場照片14張（見警詢卷
    第35至41頁）、內政部警政署刑事警察局96年11月26日刑紋
    字第0960176122號鑑驗書各1 份附卷可徵（見相驗卷第22、
    32，6122號偵卷第77頁），而上開指紋鑑定結果，係將SN－
    2510號贓車採取之指紋，核對後發現與同案被告即證人乙○
    ○在內政部警政署刑事警察局檔存乙○○指紋卡左環指指紋
    相符。由此可知本件殺人案發及遺棄屍體之際，同案被告乙
    ○○確在案發現場，參以上開自用小客車內並未發現其他甲
    ○○、乙○○之指紋，可見該車內部確遭人擦拭整理，則被
    告甲○○所謂共同擦拭車內指紋、遺棄屍體等語，應可採信
    。
(二)、被告乙○○雖另以前詞申辯。但查，同案被告甲○○於96年
    11月21日警詢初供：「你槍殺林政武後，有無持槍恐嚇乙○
    ○要與你走？）沒有。我只是叫乙○○上車一起走，並告訴
    他我不會傷害他……（乙○○為何要幫你擦拭？）因為怕指
    紋會留在車內。【他怕他會變成（殺人）共犯】，所以他也
    要擦」等語（見警詢卷第3 頁）；復於96年11月22日偵訊時
    具結證稱：「（槍殺林政武後，你們如何處理屍體？）我對
    乙○○說你要幫我，不然我會說你是共犯。【當時乙○○六
    神無主】，我叫乙○○與我一起將死者林政武連人帶車開往
    雲林縣西螺鎮○○里○○段濁水溪河床內棄置，沿路時，我
    們選路邊無人處停車，擦拭車內指紋，要是有人車經過我們
    ，再開車選擇無人處繼續擦拭車內指紋」等語（見同上偵查
    卷第23頁）。此外，被告甲○○在96年11月22日警詢、偵訊
    、本院羈押訊問、96年12月4 日警詢、96年12月11日警詢、
    97年1 月17日本院延押訊問、97年3 月13日偵訊、97年3 月
    19日本院接押訊問筆錄中（見警詢卷第7 、8 頁、偵查卷第
    19至21頁、292 號聲羈卷第12至14頁、6122號偵卷第113 至
    118 頁、61 22 號偵卷第87至88頁、12號偵聲卷第23 至25
    頁、61 22 號偵卷第156 至157 頁、本院卷第15、16頁），
    無一詞提及「甲○○持手槍指向乙○○，逼迫乙○○湮滅證
    據、遺棄屍體」。
(三)、另被告乙○○本人於96年11月21日投案時之警詢供稱：「…
    …然後甲○○又向林政武插在腰際之手槍拿起又向林政武的
    太陽穴補開1 槍，然後甲○○就清理車上的血跡及用衣服蓋
    住死者林政武臉部，防止被人發現，甲○○也將車上彈殼2
    個撿起來，然後【甲○○說我不能走，我怕他殺人滅口】，
    他叫我說要替他開車，我就上車開車，甲○○叫我開去哪裡
    ，我就開去哪裡，又命令我將車子開往雲林縣西螺鎮○○里
    ○○段濁水溪河床內旁工寮，我將車子及車上屍體丟棄在那
    裡，甲○○叫我去購買汽油將屍體滅跡，我勸他不行，後來
    他放棄滅屍」等語（見警詢卷第11頁）；96年11月22日，檢
    察官偵訊時，又稱：「（殺林政武之後呢？）【甲○○叫我
    要幫他開車不能走，我怕他殺我滅口】，我向他求饒，甲○
    ○說我若沒跑他就不會開槍……（你沿途有無幫忙擦車內指
    紋？）有擦前座方向盤，是甲○○叫我做的。（你有協助載
    運屍體去棄置？）【我當時慌了，也很害怕，甲○○叫我做
    什麼我都不抗命】」等語（見6122號偵卷第27頁）。97年1
    月17日，本院延押訊問時被告乙○○亦稱：「……晚上八點
    時，他開第一槍時，我就停車，他才又開第二槍，我就站在
    車外，我跟他說你不要殺人滅口，後來他叫我不要跑，我就
    沒有跑，然後再把死者載到西螺那裡棄屍」等語（見12號偵
    聲字第23頁及其背面）。被告乙○○自96年11月21日投案之
    後，至97年1 月17日本院訊問時，始終未提及其湮滅證據、
    遺棄屍體行為，有受「被告甲○○持槍逼迫」，且其供詞核
    與同案被告甲○○上開陳述大致相符。由此可見上開殺人案
    發之後，被告乙○○目睹殺人過程，應係一時驚恐，且為避
    免自己遭受牽連，始依同案被告甲○○之指示，而擦拭其二
    人在車內指紋並載運屍體棄屍，「非因被告甲○○持槍強暴
    所致」。被告乙○○自97年3 月13日偵訊時起，改稱：伊湮
    滅證據、遺棄屍體係受被告甲○○持槍逼迫所致云云，核非
    可取。
(四)、至於，97年5 月21日被告甲○○在本院雖證稱：殺人後，被
    告乙○○擦拭指紋與遺棄屍體之行為，係伊持槍逼他做等語
    （見本院卷第70頁背面、71頁）。惟查，被告甲○○此部分
    證詞，不只與其上開多次警詢、偵訊及本院法官面前之陳述
    不合，而且也與被告乙○○在97年1 月17日之前多次警詢、
    檢察官偵訊、本院法官面前之陳述不符（參理由欄乙、二、
    (二)、(三)部分），前已敘及。被告甲○○自96年11月21日到案
    之後，對其殺人棄屍犯行始終坦白承認，則其之前多次之供
    述，實無虛偽之必要，然觀之同案被告甲○○之前多次陳述
    ，始終未提及「持槍逼迫」乙事，參照被告乙○○自己在投
    案後之多次陳述（97年1 月17日之前），也同未供述及此，
    可見被告甲○○在本院作證時，係因乙○○同時在庭之壓力
    ，為迴護乙○○，而配合乙○○辯詞始為「持槍逼迫」之證
    詞，其在本院審理時上開證述應不可取，且其如前段（理由
    欄乙、二、(二)））所述之供詞，並無出於脅迫而意思不自由
    之情形，同經證人甲○○在本院陳述在卷（見本院卷第72頁
    ），則本院參照被告乙○○在97年1 月17日前之多次供述，
    認應以證人甲○○之前之陳述較為真實可信。
(五)、綜上，被告乙○○所辯應係臨訟卸責之詞，並非可取。其犯
    行事證明確，應依法論科。
三、論罪科刑部分：
(一)、核被告甲○○所為，係犯係犯槍砲彈藥刀械管制條例第8 條
    第4 項之未經許可持有可發射子彈具有殺傷力之改造手槍罪
    （先後二次）、同條例第12條第4 項之未經許可持有子彈罪
    （先後二次）、刑法第320 條第1 項竊盜罪、第271 條第1
    項殺人罪、第247 條第1 項遺棄屍體罪。被告乙○○所為，
    係犯刑法第165 條湮滅證據罪、第247 條第1 項遺棄屍體罪
    。
(二)、被告二人就上開遺棄屍體罪部分，有犯意聯絡及行為分擔，
    為共同正犯。
(三)、按殺人後之遺棄屍體，除係湮滅犯罪證據或出於殺人之包括
    的犯意外，不能認為犯殺人罪之結果或係殺人行為之一部（
    最高法院76年度臺上字第8572號判決要旨參照）。檢察官起
    訴認被告甲○○殺人後之遺棄屍體行為，係完成殺人行為後
    所為之具有伴隨性質之確保行為，且係對同一客體之再次侵
    害，為不罰之後行為，無庸再論以遺棄屍體罪云云。惟被告
    甲○○係因林政武提議要槍殺李永裕之父母，被告甲○○始
    臨時萌生殺人犯意，槍殺林政武，且被告甲○○又未與乙○
    ○有殺人之犯意聯絡，且與乙○○共同棄屍地點（雲林縣西
    螺鎮濁水溪河床）又與殺人之處（雲林縣二崙鄉）相距甚遠
    ，並非在殺人之處隨即棄屍，尚難認為其遺棄屍體行為係出
    於殺人之包括犯意，而且，刑法在95年7 月1 日修正施行後
    ，業已刪除牽連犯之規定，本件殺人犯行在刑法修正之後，
    則殺人後之棄屍行為亦不能認定為結果行為之牽連關係，揆
    諸上開判決意旨，其遺棄屍體行為難認為不罰之後行為，併
    此敘明。
(四)、被告甲○○在96年9 月間持有如附表一編號１、２所示槍彈
    ，及96年11月15日持有如附表一編號３、４槍彈，各為同時
    未經許可持有改造槍枝及子彈，係以一持有行為同時觸犯上
    開2 罪名，為想像競合犯，均應依刑法第55條之規定，從一
    重之槍砲彈藥刀械管制條例第8 條第4 項之未經許可持有可
    發射子彈具有殺傷力之改造手槍罪處斷。
(五)、被告甲○○上開槍砲彈藥刀械管制條例第8 條第4 項之未經
    許可持有可發射子彈具有殺傷力之改造手槍罪（2 罪，第一
    次係96年9 月間開始持有，第二次係96年11月15日開始持有
    ）、竊盜罪、殺人罪及遺棄屍體間；被告乙○○上開湮滅證
    據罪及遺棄屍體罪間，均犯意各別，行為互殊，應分論併罰
    。
(六)、被告甲○○前經本院於93年6 月11日，以93年度訴字第71號
    判處有期徒刑10月確定，甫於94年5 月14日縮刑期滿執行完
    畢；另乙○○前曾因施用第一級、第二級毒品案件，經臺灣
    嘉義地方法院以94年度訴字第661 號判處有期徒刑6 月、3
    月，並定應執行刑有期徒刑8 月確定，甫於95年8 月17日易
    科罰金執行完畢各情，有臺灣高等法院被告全國前案紀錄表
    各1 份在卷可按。其等於5 年內故意再犯上開有期徒刑以上
    之罪，均為累犯，均應依法加重其刑（但被告甲○○所犯殺
    人罪法定本刑死刑、無期徒刑部分不得加重）。
(七)、按刑法第62條所謂自首，係以犯人在其犯罪未被發覺前，向
    該管公務員告知其犯罪，而不逃避接受裁判為要件。查，被
    告乙○○於96年11月21日14時25分許，在雲林縣警察局西螺
    分局第1 份警詢筆錄雖稱：伊為96年11月16日林政武遭人槍
    殺棄屍案，出面自首投案云云。然查，本件承辦警員丙○○
    於本院審理時，具結證稱：「當天（96年11月21日）被告乙
    ○○先去找二崙鄉公所找鄉長廖朝魁，然後鄉長打電話到偵
    查隊，我才過去二崙鄉公所載乙○○到西螺分局偵查隊來作
    筆錄。當天早上他有說要自首。但在其投案之前一天（96年
    11月20日）晚上就已經比對出指紋」等語（見本院卷第69頁
    ）。核與內政部警政署刑事警察局96年11月26日刑紋字第
    0960176122號鑑驗書影本上記載：「本課（雲林縣警察局西
    螺分局鑑識課）業已電話取得刑事局鑑定結果〔比中乙○○
    （指紋）部分〕，供本局專案會議使用，順利偵破此命案」
    等文相符。是以，被告乙○○雖有自首之意思，但在其到案
    前一天（96年11月20日），業經雲林縣警察局西螺分局鑑識
    課以電話取得上開自用小客車內指定鑑定比對結果，並已發
    覺被告乙○○涉案，則被告乙○○於96年11月21日14時25分
    許，雖主動到雲林縣警察局西螺分局投案，依上開說明，仍
    與自首之構成要件不符，附此說明。
(八)、爰審酌被告甲○○持槍、竊盜、殺人、遺棄屍體，被告乙○
    ○湮滅證據、遺棄屍體之犯罪動機、目的，及其等犯罪手段
    ，被告甲○○殺人犯行為社會樹立不良示範，對社會治安影
    響甚鉅，未與被害人家屬和解，其未選擇正當途徑阻止林政
    武濫殺無辜之行止，固然可議，但其殺人動機係為避免無辜
    之第三人受害，尚非單純之持槍報復，滿足一己私人恩怨，
    且犯罪到案後始終坦白犯行，態度良好；另被告乙○○係目
    睹甲○○殺人之後，一時驚恐，及為避免自己遭受牽連，始
    湮滅證據、遺棄屍體，犯後坦承大部分犯行，態度尚稱良好
    等一切情狀，分別就被告甲○○、乙○○量處如主文所示之
    刑，被告甲○○殺人罪部分，並依其犯罪之性質，認有宣告
    褫奪公權之必要，併予宣告褫奪公權八年；被告甲○○涉犯
    持有改造手槍罪部分，並諭知易服勞役之折算標準後，並定
    被告二人應執行刑，以資懲儆。公訴人於起訴雖請求對被告
    甲○○判處無期徒刑，對被告乙○○判處有期徒刑一年三月
    ，惟本院參考被告二人之前雖有前科紀錄，但其中均無重大
    犯罪前科紀錄，素行尚可，且被告甲○○非為自己恩怨殺人
    ，被告乙○○係出於驚恐，而依照被告甲○○指示湮滅證據
    、遺棄屍體，其犯罪情節尚非惡性積重難返，倘處以上開之
    刑，已足收懲處、矯正之效，本院因認公訴人求刑仍嫌過重
    ，附此敘明。
(九)、扣案如附表一編號１、３所示之具有殺傷力之改造手槍2 枝
    ，及未經試射之制式9 ㎜子彈各3 顆（共6 顆，附表一編號
    ２、４），係違禁物，依刑法第38條第1 項第1 款宣告併予
    宣告沒收。至於，送鑑驗時經採樣試射之扣案制式9 ㎜子彈
    4 顆，因均僅餘彈頭、彈殼，業失效能，及扣案如附表二編
    號２所示子彈，經鑑定無殺傷力，顯已失其子彈性質，非違
    禁物，爰不宣告沒收。另外，被告甲○○在96年10月30槍傷
    翁文和之子彈1 顆，96年11月15日槍殺林政武之子彈2 顆，
    雖原有殺傷力，但均經擊發，已失其子彈性質；又原屬被告
    甲○○持有，96年11月21日，經張國華持往雲林縣警察局西
    螺分局崙背分駐所途中，誤觸擊發3 顆子彈部分（附表二編
    號１所示），此部分未扣案鑑定，且未槍擊人身造成傷害，
    尚難認定有殺傷力，均不諭知沒收，併此敘明。
據上論斷，應依刑事訴訟法第299 條第1 項前段，槍砲彈藥刀械
管制條例第8 條第4 項、第12條第4 項，刑法第11條前段、第28
條、第320 條第1 項、第271 條第1 項、第第247 條第1 項、第
165 條、第55條、第47條第1 項、第42條第3 項、第37條第2 項
、第51條第5 款、第7 款、第38條第1 項第1 款，刑法施行法第
1 條之1 第1 項、第2 項前段，判決如主文。
本案經檢察官林豐正到庭執行職務。
中    華    民    國    97    年    6     月    4     日
                  刑事第一庭  法  官  陳宏卿
                              法  官  王雅苑
                              法  官  楊昱辰
以上正本證明與原本無異。
如不服本判決，應於判決收受後10日內，向本院提出上訴狀（須
附繕本）。
                              書記官  陳善永
中    華    民    國    97    年    6     月    4     日
附錄本案論罪科刑法條全文：
槍砲彈藥刀械管制條例第8 條第4 項：
未經許可，持有、寄藏或意圖販賣而陳列第1 項所列槍枝者，處
3 年以上10年以下有期徒刑，併科新臺幣700 萬元以下罰金。
槍砲彈藥刀械管制條例第12條第4 項：
未經許可，持有、寄藏或意圖販賣而陳列子彈者，處5 年以下有
期徒刑，併科新臺幣300 萬元以下罰金。
刑法第320 條第1 項：
意圖為自己或第三人不法之所有，而竊取他人之動產者，為竊盜
罪，處5 年以下有期徒刑、拘役或5 百元以下罰金。
刑法第271 條第1 項：
殺人者，處死刑、無期徒刑或10年以上有期徒刑。
刑法第247 條第1 項：
損壞、遺棄、污辱或盜取屍體者，處6 月以上5 年以下有期徒刑
。
刑法第165 條：
偽造、變造、湮滅或隱匿關係他人刑事被告案件之證據，或使用
偽造、變造之證據者，處2 年以下有期徒刑、拘役或5 百元以下
罰金。
附表一：
 ┌──┬─────┬────────────┬──┬──────────────┬────────┐
 │編號│持有行為人│所持有之具殺傷力之槍、彈│數量│取得時、地、方式            │備註            │
 │    │          │名稱                    │    │                            │                │
 ├──┼─────┼────────────┼──┼──────────────┼────────┤
 │１  │甲○○    │改造手槍(槍枝編號       │1 枝│96年9 月間，在林政武崙背鄉租│認係仿BERETTA廠 │
 │    │          │ :0000000000 號)        │    │屋處，由林政武提供該改造手槍│92FS 半自動手槍 │
 │    │          │                        │    │給甲○○使用並繼續持有。    │換裝土造金屬管而│
 │    │          │                        │    │                            │製造之改造手槍，│
 │    │          │                        │    │                            │具殺傷力。      │
 │    │          │                        │    │                            │                │
 ├──┼─────┼────────────┼──┼──────────────┼────────┤
 │２  │甲○○    │制式子彈                │7 顆│96年9 月間，在林政武崙背鄉租│其中:           │
 │    │          │                        │（起│屋處，由林政武提供裝填子彈之│、1 顆，於96年│
 │    │          │                        │訴書│改造手槍（即編號一之改造手槍│10月30日射傷翁文│
 │    │          │                        │誤載│）給甲○○使用而繼續持有。  │和，認具殺傷力；│
 │    │          │                        │為5 │                            │、另1 顆於96年│
 │    │          │                        │顆）│                            │11月15日射殺林政│
 │    │          │                        │    │                            │武，認具殺傷力。│
 │    │          │                        │    │                            │、扣案5 顆子彈│
 │    │          │                        │    │                            │，經鑑定認均係徑│
 │    │          │                        │    │                            │9mm 制式子彈，採│
 │    │          │                        │    │                            │樣2 顆試射，認具│
 │    │          │                        │    │                            │殺傷力。        │
 │    │          │                        │    │                            │                │
 ├──┼─────┼────────────┼──┼──────────────┼────────┤
 │３  │甲○○    │改造手槍(槍枝編號       │1 枝│96年11月15日，甲○○自林政身│認係仿BERETTA 廠│
 │    │          │ :0000000000 號)        │    │上取得裝填子彈之改造手槍，持│92FS半自動手槍換│
 │    │          │                        │    │以射林政武後，即繼續持有之。│裝土造金屬管而製│
 │    │          │                        │    │                            │造之改造手槍，具│
 │    │          │                        │    │                            │殺傷力。        │
 ├──┼─────┼────────────┼──┼──────────────┼────────┤
 │４  │甲○○    │制式子彈                │6 顆│96年11月15日，甲○○自林政身│其中:           │
 │    │          │                        │（起│上取得裝填子彈之改造手槍，持│、1 顆，於96年│
 │    │          │                        │訴書│以射林政武後，即繼續持有之。│11月15日射殺林政│
 │    │          │                        │誤載│                            │武，認具殺傷力。│
 │    │          │                        │為5 │                            │、扣案5 顆，認│
 │    │          │                        │顆）│                            │均係徑9mm 制式子│
 │    │          │                        │    │                            │彈，採樣2 顆試射│
 │    │          │                        │    │                            │，認具殺傷力。  │
 └──┴─────┴────────────┴──┴──────────────┴────────┘
附表二：
 ┌──┬─────┬────────────┬──┬──────────────┬────────┐
 │編號│持有行為人│所持有之具殺傷力之槍、彈│數量│取得時、地、方式            │備註            │
 │    │          │名稱                    │    │                            │                │
 ├──┼─────┼────────────┼──┼──────────────┼────────┤
 │１  │張國華    │制式子彈                │3 顆│96年11月21日，張國華將甲○○│此3 顆子彈未經鑑│
 │    │          │                        │    │隨身攜帶之如附表一所示改造手│定，且未射傷或射│
 │    │          │                        │    │槍2 枝、子彈10顆，及改造手槍│殺他人，尚無證據│
 │    │          │                        │    │內子彈3 顆，攜往雲林縣警察局│認定有殺傷力。  │
 │    │          │                        │    │西螺分局崙背派出所報案，途中│                │
 │    │          │                        │    │誤觸擊發3 顆子彈。          │                │
 ├──┼─────┼────────────┼──┼──────────────┼────────┤
 │２  │張國華    │非制式子彈              │1 顆│                            │經鑑定無殺傷力。│
 └──┴─────┴────────────┴──┴──────────────┴────────┘


司法院資訊處製作；財團法人民間司法改革基金會備份。
